臺灣嘉義地方法院裁定
110年度嘉秩字第32號
移送機關    嘉義市政府警察局第一分局
被移送人    黃治傑


上列被移送人因違反社會秩序維護法案件，經移送機關以中華民
國110年11月4日嘉市警一偵社字第1100008696號移送書移送審理
，本院裁定如下：
    主    文
黃治傑攜帶經主管機關公告查禁之器械，處罰鍰新臺幣3,000元
。
扣案之鋼（鐵）質伸縮警棍1支沒入。
    事實理由及證據
一、被移送人黃治傑於下列時、地有違反社會秩序維護法之行為
    ：
  ㈠時間：民國110年9月16日14時53分許。
  ㈡地點：嘉義市西區垂楊路與民生南路口。
  ㈢行為：攜帶經主管機關公告查禁之器械即鋼（鐵）質伸縮警
    棍1支。㈠
二、上開事實，有下列之事證證明屬實：
  ㈠被移送人黃治傑於警訊時之自白。
  ㈡關係人秦僑衛於警詢時之調查筆錄。
  ㈢扣案之鋼（鐵）質伸縮警棍1支及照片2張。 
三、按製造、運輸、販賣、攜帶或公然陳列經主管機關公告查禁
    之器械者，處三日以下拘留或新臺幣三萬元以下罰鍰。社會
    秩序維護法第63條第1項第8款定有明文。次按警械非經內政
    部或其授權之警察機關許可，不得定製、售賣或持有，違者
    由警察機關沒入。但法律另有規定者，從其規定。前項許可
    定製、售賣或持有之警械種類規格、許可條件、許可之申請
    、審查、註銷、撤銷或廢止及其他應遵行事項之辦法，由內
    政部定之。警械使用條例第14條亦定有明文。
四、經查，扣案之鋼（鐵）質伸縮警棍係警械之一種，非經許可
    不得持有，已如上述，是被移送人黃治傑未依警械使用條例
    第14條第2項授權內政部訂定之「警械許可定製售賣持有管
    理辦法」申請許可購置鋼（鐵）質伸縮警棍，亦未經警察機
    關核發警械執照，即擅自持有扣案之鋼（鐵）質伸縮警棍，
    並將之置放在其所駕駛之機車，而與關係人秦僑衛發生行車
    糾紛時取出使用，堪認該鋼（鐵）質伸縮警棍處於被移送人
    黃治傑可立即控制之範圍及隨時可供被移送人黃治傑持以使
    用之狀態，可認有「攜帶」之行為無訛。核其所為係攜帶經
    主管機關公告查禁之器械而違反社會秩序維護法第63條第1
    項第8款規定。至被移送人黃治傑雖稱不知其攜帶行為違法
    云云，惟社會秩序維護法係經依法公告之法令，參酌刑法第
    16條前段：「不得因不知法律而免除刑事責任」之法理，舉
    重足以明輕，違反刑法之規定尚不得以不知法律推卸刑責，
    則違反處罰較輕之行政罰，自亦不得以不知法令為由主張卸
    責；其復稱係基於自我防衛始取出使用，然被移送人黃治傑
    既未依上開規定申請許可，自不得持有、攜帶上開查禁物，
    是被移送人黃治傑前述所辯，不足為其有利之認定，其違反
    社會秩序維護法之行為，堪以認定。爰審酌被移送人黃治傑
    未經許可攜帶鋼（鐵）質伸縮警棍，並與他人發生行車糾紛
    時取出使用，實已危及公共秩序、社會安寧，行為誠屬不當
    ，兼衡被移送人黃治傑高中肄業、家庭經濟狀況、違犯情節
    及行為後坦承不諱之態度等一切情狀，量處如主文所示之裁
    罰。
五、扣案鋼（鐵）質伸縮警棍一支，係公告之查禁物，爰依社會
    秩序維護法第22條第1項第2款、第2項後段之規定，不問屬
    於行為人與否，沒入之。
六、依社會秩序維護法第45條第1項、第63條第1項第8款、第22
    條第1項第2款、第2項後段，裁定如主文。　　
中　　華　　民　　國　　110 　年　　11　　月　　10　　日
                  臺灣嘉義地方法院嘉義簡易庭
                                  法　官  羅紫庭
以上正本係照原本作成。
如不服本裁定，得於裁定書送達之翌日起5日內，以書狀敘述理
由，向本庭（嘉義市○○路000○0號）提出抗告。
中　　華　　民　　國　　110 　年　　11　　月　　10　　日
                                  書記官  葉昱琳